臺灣桃園地方法院刑事判決　　　　　　 95年度重訴字第118號
公　訴　人　台灣桃園地方法院檢察署檢察官
被　　　告　甲○○
　　　　　　　　　　　(
指定辯護人　本院公設辯護人彭詩雯
　　　　　　　　　　　　　林銘.
上列被告因毒品危害防制條例等案件，經檢察官提起公訴（95年
度偵字第22942 號），本院判決如下：
    主  文
甲○○共同運輸第一級毒品，處無期徒刑，褫奪公權終身。扣案
之第一級毒品海洛因伍拾陸包（合計淨重貳仟柒佰點零玖公克，
空包裝總重貳佰點玖零公克，純度百分之伍拾陸點壹玖，純質淨
重壹仟伍佰拾柒點壹捌公克，連同包裝塑膠袋），均沒收銷毀之
；大包裝茶葉塑膠袋貳個、黑色手提行李箱壹個，均沒收。
    事  實
一、甲○○明知海洛因為毒品危害防制條例所規定之第一級毒品
    ，不得非法持有、運輸及販賣，亦屬懲治走私條例所規定未
    經許可不得私運來臺之管制物品，竟因貪圖不法利益，與其
    大陸籍配偶王蘭及某不詳年籍之成年男子，基於共同私擅運
    輸管制進口之第一級毒品海洛因來台之犯意聯絡，於民國95
    年10月30日晚間某時許，在越南胡志明市「成龍旅館」201
    號房內，由王蘭交付夾藏第一級毒品海洛因之茶葉袋二大包
    予甲○○，並約定成功運輸返台後，再與真實姓名年籍不詳
    之成年男子，以暗語「我是阿湯的朋友」聯絡交貨，甲○○
    則可獲取新台幣（下同）300,000 元之酬勞。其後，甲○○
    將前述毒品海洛因置入其所有之黑色手提行李箱內俾便攜運
    ，並隨於同年月31日帶同該黑色手提行李箱自越南胡志明市
    搭機至香港，再轉搭中華航空公司ＣＩ604 號班機，而於是
    日下午1 時許飛抵我國之桃園縣大園鄉「台灣桃園國際機場
    」，將上開夾藏之第一級毒品海洛因運輸入境。嗣當日下午
    2 時許，在「台灣桃園國際機場」第一航廈，為內政部警政
    署航空警察局安檢隊警員會同財政部台北關稅局人員當場查
    獲，並扣得第一級毒品海洛因56包（合計淨重2700.09 公克
    ，空包裝總重200.90公克，純度百分之56.19 ，純質淨重15
    17.18 公克，連同包裝塑膠袋），及王蘭所有供包裝以便攜
    運上開毒品之大茶葉塑膠袋2 個、其所有供攜運毒品海洛因
    之黑色手提行李箱1 個。
二、案經內政部警政署航空警察局移送臺灣桃園地方法院檢察署
    檢察官偵查起訴。
    理  由
一、上揭犯罪事實，除是否確知受囑攜回之物果為毒品海洛因乙
    節外，餘情業據被告甲○○於警詢、偵查及本院訊問、行準
    備程序暨審理時坦認不諱，並有如事實欄所載之物扣案及旅
    客入出境紀錄查詢資料1 份、台北關稅局扣押貨物收據及搜
    索筆錄1 份、台灣桃園國際機場入出境服務站檢察通知單1
    份、查獲情形照片6 張在卷可憑，佐此足認被告之前開自白
    屬實，胥值採信。至其雖矢口否認有何運輸第一級毒品海洛
    因犯行，辯稱：係其配偶王蘭囑其將該物品帶回台灣，其因
    趕時間，就將之丟在隨身之黑色行李箱內，其並不知所攜帶
    的東西係第一級毒品海洛因云云。
二、經查：(1)扣案之毒品經送請法務部調查局鑑驗，結果認為含
    第一級毒品海洛因成分（合計淨重2700.09 公克，純度56.1
    9 ％，純質淨重1517.18 公克）一節，此有該局95年11月27
    日調科壹字第09523040380 號鑑定書1 件在卷可稽，核先敘
    明。(2)被告在警詢供稱：「我僅知道我所攜帶之茶葉包內是
    違禁品... 因王蘭向我表示只要帶回台灣可獲得酬勞新台幣
    300,000 元... 2 日內會有人將攜帶茶葉包代價新台幣300,
    000 元匯入我以舊名葉張富所開立之合作金庫黎明分行帳戶
    （帳號0000000000000） 。」等語（見偵卷第6 頁反面）；
    嗣於檢察官偵訊時則供稱：「我只知道是違禁品... 」等語
    （見偵卷第27頁）；復於本院訊問時供述：「因為我想有三
    十萬元的代價，所以我想應該是有問題的，所以我就跟警察
    及檢察官說我知道是違禁品。」等語（見本院95年12月21日
    訊問筆錄第4 頁）；又於本院行準備程序時供稱：「那時拿
    到這個包裝的時候，我有用手觸摸，感覺那裡面是粉狀的東
    西，所以我有懷疑那是毒品... 」等語（見本院96年1 月19
    日準備程序筆錄第2 頁），堪認被告明知王蘭囑其運輸物品
    入境之酬勞高達300,000 元，被告在主觀上遂認為所攜帶之
    東西應屬違禁品，故而被告以手觸摸該二袋茶葉包，並感覺
    到所觸摸之物品係屬粉狀之型態，被告進而懷疑所攜帶粉狀
    之物即為毒品。且觀該等物品之重量與體積並不大而容易隨
    身攜帶，又係以茶葉包裝作為掩飾夾藏，復能於攜帶入境後
    旋獲取300,000 元之酬勞，衡以一般人之通常知識經驗，當
    能知悉若所運送之物品合法正當，則只須透過正常的管道寄
    送即可，又何須以找人運送之方式，並約定成功入境後即給
    與不斐之報酬？而被告為一成熟之成年男子，當能預見所運
    輸之物為毒品無訛。再者，目前在台灣地區最廣為人知與流
    通之毒品，其中第一級毒品海洛因係屬粉狀之型態，第二級
    毒品甲基安非他命則為結晶狀之物，搖頭丸則係以藥丸之型
    態存在，被告於觸摸上開物品而感覺為粉狀之物時，尚不難
    分辨所運輸之物品即為第一級毒品海洛因。(3)又扣案之毒品
    海洛因價值不貲，依照常理，為免在運送途中受託人漫不經
    心或不慎而有所閃失，以致高價之物品化為烏有，是以在託
    交之前，委託人皆會詳為交代，要求受託人謹慎將事，以及
    如何接應以運抵目的地，被告又豈會不知所運輸者為毒品之
    事實。從而被告辯稱不知運輸者為海洛因一情，顯屬卸詞，
    不足採信。事證明確，被告犯行洵堪認定。
三、按海洛因為毒品危害防制條例第2 條第2 項第1 款所定之第
    一級毒品，且屬行政院依懲治走私條例第2 條第4 項授權公
    告之「管制物品項目及其數額」所列甲項第四款之管制進出
    口物品。被告自越南私運管制進口之第一級毒品海洛因進入
    臺灣。核其所為係犯毒品危害防制條例第4 條第1 項之運輸
    第一級毒品罪及懲治走私條例第2 條第1 項之私運管制物品
    進口罪。其持有第一級毒品海洛因之低度行為，為運輸毒品
    之高度行為所吸收，不另論罪。其所犯之前揭二罪，與其配
    偶王蘭及不詳年籍接應之成年男子間，具有犯意聯絡及行為
    分擔，為共同正犯。又被告運輸、私運管制進口之毒品海洛
    因來台，係一行為而觸犯運輸第一級毒品罪及私運管制物品
    進口罪，係屬想像競合犯，應依刑法第55條規定從一重以運
    輸第一級毒品罪處斷。茲審酌被告明知海洛因為毒品，危害
    人體甚鉅，仍為圖牟暴利而干犯法紀，運輸毒品海洛因之數
    量不可謂少，若非遭航警查覺而流入市面，對國人身心健康
    戕害甚鉅，情節非輕，及被告智識程度，飾詞否認之犯後態
    度等一切情狀，量處如主文所示之刑，併宣告褫奪公權終身
    。扣案之海洛因（合計淨重2700.09 公克，純度56.19 ％，
    純質淨重1517.18 公克）屬第一級毒品，及直接盛裝該毒品
    之塑膠袋56個 (殘留有微量海洛因成分，不易析離或析離需
    費過鉅)， 不問屬於犯人與否，均應依毒品危害防制條例第
    18 條 第1 項前段規定諭知沒收銷燬之。至扣案之盛裝毒品
    外包裝大茶葉袋2 個，係為防範毒品裸露、潮濕並便於攜帶
    ，當屬供其運輸毒品所用，再者，該2 個大茶葉袋既為王蘭
    連同毒品交付並囑被告於事成後轉交接應者，顯見王蘭可任
    意處分之，復參酌為免因悉情者眾以致人多口雜犯行外曝起
    見，運毒者率皆自備各項需用之物品俾秘跡匿蹤之常情，自
    可認該2 個大茶葉袋係共犯王蘭所有，又黑色手提行李箱1
    個，係屬被告所有而供運輸夾藏物返台所用，業據被告陳明
    在卷，亦屬供運輸毒品犯罪所用之物，上陳各物均應依毒品
    危害防制條例第19條第1 項規定宣告沒收。又前述物品既經
    扣案，事理上即無全部或一部不能沒收之虞，自毋庸依同條
    項規定贅知「如全部或一部不能沒收時，追徵其價額或以其
    財產抵償之」之必要。末以被告因遭查獲而未取得約定之報
    酬，此外復查無被告因運輸第一級毒品而取得任何財物，自
    無毒品危害防制條例第19條第1 項有關犯罪所得財物應予沒
    收或追徵價額或以財產抵償規定之適用，附此敘明。
據上論斷，應依刑事訴訟法第299 條第1 項前段，毒品危害防制
條例第4 條第1 項、第18條第1 項前段、第19條第1 項，懲治走
私條例第2 條第1 項、第11條，刑法第11條前段、第28條、第55
條、第37條第1 項，判決如主文。
本案經檢察官許曉微到庭執行職務。
中　　華　　民　　國　　96　　年　　 3　　月　　　8 　日
  　　　　　　　　刑事第十一庭審判長法　官  蔡榮澤
　　　　　　　　　　　　　　　　　　法　官  魏于傑
　　　　　　　　　　　　　　　　　　法　官  蕭世昌
以上正本證明與原本無異。
如不服本判決，應於判決送達後10日內向本院提出上訴狀（應附
繕本），上訴於臺灣高等法院。
      　　　　　　　　　　　　　　　書記官　林韡婷
中　　華　　民　　國　　96　　年　　3 　　月　　12　　日
附錄本案論罪科刑法條：
毒品危害防制條例第4 條第1 項：
製造、運輸、販賣第一級毒品者，處死刑或無期徒刑；處無期徒
刑者，得併科新臺幣一千萬元以下罰金。
懲治走私條例第2 條第1 項：
私運管制物品進口、出口逾公告數額者，處七年以下有期徒刑，
得併科新臺幣三百萬元以下罰金。
